臺灣臺中地方法院民事判決
111年度簡上字第121號
上  訴  人  曹高瑞  
視同上訴人  吳明雄  

被 上訴 人  黃漢妮  
訴訟代理人  林頎律師
上列當事人間請求損害賠償事件，上訴人對於中華民國110年12
月30日本院豐原簡易庭110年度豐簡字第146號第一審簡易判決提
起上訴，本院於民國111年8月19日言詞辯論終結，判決如下：
    主    文
原判決關於命上訴人及視同上訴人連帶給付超過新臺幣606,594
元本息部分，及該部分假執行之宣告，暨訴訟費用之裁判均廢棄
。
上開廢棄部分，被上訴人在第一審之訴駁回。
其餘上訴駁回。
第一、二審訴訟費用由上訴人及視同上訴人連帶負擔84%，餘由
被上訴人負擔。
    事實及理由
壹、程序方面：
一、民法第275條規定連帶債務人中之一人受確定判決，而其判
    決非基於該債務人之個人關係者，為他債務人之利益亦生效
    力，故債權人以各連帶債務人為共同被告提起給付之訴，被
    告一人提出非基於其個人關係之抗辯有理由者，對於被告各
    人即屬必須合一確定，自應適用民事訴訟法第56條第1項之
    規定（最高法院33年上字第4810號民事判例要旨參照）。依
    民事訴訟法第56條第1項第1款規定，訴訟標的對於共同訴訟
    之各人必須合一確定者，共同訴訟人中一人之行為有利益於
    共同訴訟人者，其效力及於全體；不利益者，對於全體不生
    效力。則共同被告中一人對於命其連帶給付之判決提起上訴
    之行為，其提出抗辯非基於其個人關係，經上訴法院判決有
    理由者，有利益於他被告，他被告雖未提起上訴，亦為視同
    上訴人。茲上訴人曹高瑞上訴理由一部屬非基於其個人關係
    之抗辯，並經本院判決為有理由，故其上訴之效力及於視同
    上訴人吳明雄，合先敘明。
二、視同上訴人吳明雄未於言詞辯論期日到場（具狀表明不願受
    提解到場），核無民事訴訟法第386條所列各款情形，爰依
    被上訴人之聲請，由其一造辯論而為判決。
貳、實體方面：
一、被上訴人起訴主張：上訴人曹高瑞於民國108年8月24日23時
    22分許，駕駛車牌號碼00-0000號自用小貨車（下稱系爭小
    貨車），沿臺中市潭子區大豐路2段由北往南直行，行經大
    豐路2段33號前時，因未注意車前狀況，碰撞被上訴人停放
    在該處路旁之車牌號碼000-0000號自用小客車（下稱系爭車
    輛），使系爭車輛推撞停放於前方之無牌報廢車及車牌號碼
    0000-00號自用小客車，致系爭車輛嚴重毀損；嗣於同年月2
    5日2時16分許，視同上訴人吳明雄駕駛車牌號碼000-0000號
    自用小客車（下稱系爭小客車）行經上開路段時，亦因未注
    意車前狀況，碰撞停放於該處路旁之AHP-8788號自用小客車
    ，使該車向前推撞前方之XR9-017號普通重型機車、系爭車
    輛及6018-P7號自用小客車，致系爭車輛嚴重受損（合稱系
    爭事故），經被上訴人送修系爭車輛，需支出修理費用為新
    臺幣（下同）1,258,421元（經扣除折舊後減縮為328,594元
    ），且因系爭車輛受有重大損害，造成交易價值貶損17萬元
    ，又系爭車輛經英屬維京群島商太古國際汽車股份有限公司
    臺灣分公司（下稱太古公司）預估之維修期間為3個月，該3
    個月期間被上訴人確實有不能使用車輛之損害，以每日租用
    同廠牌小客車之租金2,500元計算結果，被上訴人受有225,0
    00元不能使用系爭車輛之代步費用損害，即合計受有723,59
    4元之損害。曹高瑞、吳明雄就系爭事故均有肇事責任，對
    於系爭事故之發生確有過失，自應負連帶賠償責任，爰依侵
    權行為之法律關係，請求其二人連帶賠償723,594元並加計
    自起訴狀繕本送達翌日即109年12月17日起算之法定遲延利
    息。至於被上訴人系爭車輛停放之位置，並無影響過往車輛
    駕駛人行車交通安全及視線死角之判斷，與系爭事故之發生
    並無相當因果關係存在。事後被上訴人係暫時向親友借用二
    手車輛以應付生活需求，雖未實際向租車公司租車，然並非
    謂上訴人即毋庸賠償此部分損失。就系爭車輛減損的價值，
    在原審有經過台灣區汽車修理工業同業公會的鑑定，而修車
    費用也有太古公司出具的估價單，對於原審判決（被上訴人
    全部勝訴）沒有意見等語。並聲明：上訴駁回。
二、上訴人曹高瑞則以：上訴人就本件車禍之發生應無過失，因
    上訴人罹患如其病歷資料所示之疾病，突發身體不適，頭暈
    目眩，踩剎車都沒有辦法；況當時被上訴人將系爭車輛停放
    於大豐路2段與大豐路2段24巷交岔路口，有違反道路交通管
    理處罰條例第55條第1項第2款有關不得在交岔路口十公尺內
    臨時停車之情事，顯有過失，若非被上訴人將系爭車輛違規
    停車於該處，上訴人系爭小貨車也不會撞擊到被上訴人系爭
    車輛。退步言之，被上訴人就本件車禍之發生與有過失，查
    鑑定意見既認訴外人蔡志忠（AHP-8788號自用小客車）、林
    怡君（XR9-017號普通重型機車）違規停車為第二階段事故
    之肇事次因，卻認被上訴人違規停車非肇事因素，明顯互相
    矛盾，被上訴人對第一階段事故至少應負70%之肇事責任，
    始屬適當。又第二階段之蔡志忠、林怡君違規停車既為肇事
    次因，其過失比例自不得一概由上訴人負擔。至於被上訴人
    請求代步費用以租車行情每日2,500元×90日＝225,000元，惟
    依台中租車月租方案從9,800元、10,800元至22,000元，選
    擇方案眾多；另參酌台中租車行情，於平日特價期間至少為
    1,200元，諸多民事判決均採相同見解，故被上訴人請求修
    車期間受有無法使用車輛之損害，應以每日1,200元×90日＝1
    08,000元計算，超過此部分之金額，顯不合理。此外，系爭
    車輛已使用7年之久，經上訴人向「偉田車行」詢問，殘餘
    價值約30萬元，車主豈會花125萬元去修復？被上訴人提出
    租車資訊、修車單據皆無證據力等語，提起本件上訴。並聲
    明：原判決關於命上訴人給付本息部分及該部分假執行之宣
    告廢棄；上開廢棄部分，被上訴人於第一審之訴駁回。
三、視同上訴人吳明雄未於言詞辯論期日到場，除於意見陳報狀
    勾選其不願意被提解到庭，亦不委請訴訟代理人到庭為言詞
    辯論之主張，瞭解對造得主張拒絕辯論或聲請一造辯論法院
    直接判決之法律效果外，並未作何聲明或陳述。
四、兩造不爭執之事實：
（一）上訴人曹高瑞於108年8月24日23時22分許，駕駛車牌號碼
      00-0000號自用小貨車（系爭小貨車），沿臺中市潭子區
      大豐路2段由北往南直行，行經大豐路2段33號前時，直接
      碰撞被上訴人停放在該處路旁之車牌號碼000-0000號自用
      小客車（系爭車輛）使系爭車輛推撞停放於前方之無牌報
      廢車及車牌號碼0000-00號自用小客車，致系爭車輛嚴重
      毀損（第一階段事故）；嗣於同年月25日2時16分許，視
      同上訴人吳明雄駕駛車牌號碼000-0000號自用小客車（系
      爭小客車）行經上開路段時，因未注意車前狀況，碰撞停
      放於該處路旁之AHP-8788號自用小客車（蔡志忠），使該
      車向前推撞前方之XR9-017號普通重型機車（林怡君）、
      系爭車輛及6018-P7號自用小客車，致系爭車輛嚴重受損
      （第二階段事故）。
（二）當時被上訴人將系爭車輛停放於大豐路2段與大豐路2段24
      巷交岔路口，有違反不得在交岔路口十公尺內臨時停車之
      規定。依臺中市車輛行車事故鑑定鑑定委員會鑑定意見，
      蔡志忠（停放AHP-8788號自用小客車）、林怡君（停放XR
      9-017號普通重型機車）、王柏升（停放6018-P7號自用小
      客車、無牌報廢機車）及被上訴人均有違反路口十公尺禁
      止臨時停車規定，但該鑑定意見僅認定蔡志忠、林怡君為
      肇事次因，並認定被上訴人、王柏升均無肇事因素。
（三）如上訴人須負賠償責任，則被上訴人無法使用系爭車輛之
      修車期間以90日計算。
五、本院得心證之理由：
（一）上訴人就本件車禍之發生有無過失？
　　　1.除因故意或過失，不法侵害他人之權利者，負損害賠償
        責任，為民法第184條第1項前段所明定外。汽車、機車
        或其他非依軌道行駛之動力車輛，在使用中加損害於他
        人者，駕駛人應賠償因此所生之損害；但於防止損害之
        發生，已盡相當之注意者，不在此限，為民法第191條
        之2所明定。此係專為非依軌道行駛之動力車輛在使用
        中駕駛人之責任而為舉證責任倒置之規定，故凡動力車
        輛在使用中加損害於他人者，即應負賠償責任，由法律
        推定駕駛人侵害他人之行為係出於過失。
　　　2.上開所謂過失，不僅指雖非故意，但按其情節應注意、
        能注意，而不注意之情形，即對於侵權行為之事實，雖
        預見其能發生而確信其不發生之情形，亦包括在內。至
        被害人對於損害之發生或擴大與有過失，則屬法院如何
        減輕或免除賠償金額之問題，與認定加害人有否故意過
        失無涉（最高法院93年度台上字第2180號民事判決要旨
        參照）。
　　　3.汽車行駛時，駕駛人應注意車前狀況並隨時採取必要之
        安全措施，為道路交通安全規則第94條第3項所明定。
        本件上訴人雖於本院承認其應注意車前狀況，但辯稱其
        當時有無法注意之情事，即突發身體不適，頭暈目眩，
        踩剎車都沒有辦法云云，經被上訴人否認之（見本院卷
        第81至82頁），自應由上訴人舉證證明其當時確有不能
        注意之情事而無過失，始得免責。惟上訴人無非提出其
        若干病歷相關資料（見本院卷第121至139頁），不足以
        證明其行為時突然發病造成其不能注意。縱按照上訴人
        所辯，則其自知患病開車不安全，故盡量很少開車（見
        本院卷第82頁），雖預見事故能發生而確信其不發生，
        亦屬過失。
　　　4.上訴人既未能舉證證明其行為時確有不能注意之情事而
        無過失，依上開規定，即應賠償因此所生之損害。
（二）被上訴人違規停車之行為是否「與有過失」？
　　　1.按民法第217條第1項所謂被害人與有過失，須被害人之
        行為助成損害之發生或擴大，就結果之發生為共同原因
        之一，行為與結果有相當因果關係，始足當之。倘被害
        人之行為與結果之發生並無相當因果關係，尚不能僅以
        其有過失，即認有過失相抵原則之適用（最高法院92年
        度台上字第431號民事判決要旨參照）。
　　　2.按侵權行為之債，固以有侵權之行為及損害之發生，並
        二者間有相當因果關係為其成立要件（即「責任成立之
        相當因果關係」）。惟相當因果關係乃由「條件關係」
        及「相當性」所構成，必先肯定「條件關係」後，再判
        斷該條件之「相當性」，始得謂有相當因果關係，該「
         相當性」之審認，必以行為人之行為所造成之客觀存
        在事實，為觀察之基礎，並就此客觀存在事實，依吾人
        智識經驗判斷，通常均有發生同樣損害結果之可能者，
        始足稱之；若侵權之行為與損害之發生間，僅止於「條
        件關係」或「事實上因果關係」，而不具「相當性」者
        ，仍難謂該行為有「責任成立之相當因果關係」，或為
        被害人所生損害之共同原因（最高法院101年度台上字
        第443號民事判決要旨參照）。
　　　3.誠如上訴人所言，若非被上訴人將系爭車輛違規停車於
        該處，縱上訴人駕駛系爭小貨車至該處，也不會撞擊到
        被上訴人系爭車輛，但此僅為「條件關係」或「事實上
        因果關係」，並不當然具備「相當性」，尚難僅憑此節
        即遽認被上訴人違規停車之行為與結果之發生間有相當
        因果關係。
　　　4.按交岔路口十公尺內不得臨時停車，禁止臨時停車處所
        不得停車，分別為道路交通安全規則第111條第2款、第
        112條第1項第1款所明定。考其立法意旨，乃係考量交
        岔路口多為汽、機車轉彎通行之處，若許停車，勢必影
        響不特定汽機車駕駛人於交岔路口轉彎通行時，前方視
        線死角之安全判斷，妨礙車輛之進出及轉彎，對交通之
        往來順暢顯有影響。本件依警繪道路交通事故現場圖，
        第一階段事故，被上訴人停放之系爭車輛、王柏升停放
        之6018-P7號自用小客車及無牌報廢機車未遮擋上訴人
        之行車視線，不妨礙車輛通行（見109年度中司調字第2
        553號卷第25頁）。第二階段事故，林怡君停放之XR9-0
        17號普通重型機車、蔡志忠停放之AHP-8788號自用小客
        車有遮擋視同上訴人之行車視線，並妨礙車輛通行，被
        上訴人停放之系爭車輛、王柏升停放之6018-P7號自用
        小客車則未遮擋視同上訴人之行車視線，不妨礙車輛通
        行（見109年度中司調字第2553號卷第27頁）。互核可
        知，臺中市車輛行車事故鑑定鑑定委員會鑑定意見僅認
        定蔡志忠、林怡君為肇事次因，而認定被上訴人、王柏
        升無肇事因素，確屬合理之區別。
　　　5.被上訴人違規停車之行為既未遮擋上訴人之行車視線，
        不妨礙車輛通行，尚難謂該行為與結果之發生間有相當
        因果關係，或為損害之共同原因，自不能認定被上訴人
        違規停車之行為是「與有過失」。
（三）其他行為人之過失比例得否一概由上訴人負擔？
　　　1.按數人共同不法侵害他人之權利者，連帶負損害賠償責
        任；不能知其中孰為加害人者亦同，為民法第185條第1
        項所明定。連帶債務之債權人，得對於債務人中之一人
        或數人或其全體，同時或先後請求全部或一部之給付，
        則為民法第273條第1項所明定。
　　　2.被上訴人因系爭車輛於系爭事故所受之損害，即使難以
        明確區分係於第一階段或第二階段所造成，此時依民法
        第185條第1項規定，共同不法侵害被上訴人權利之人，
        含上訴人在內，均應連帶負損害賠償責任，故被上訴人
        自得僅對上訴人、視同上訴人請求全部之給付。
　　　3.至於蔡志忠、林怡君違規停車之過失，並非被上訴人之
        代理人或使用人與有過失，無從據以減免上訴人應賠償
        被上訴人之金額。至於連帶債務人相互間之分擔義務，
        則非本件訴訟標的之範圍。
（四）關於修車費用及交易性貶值部分
　　　1.按負損害賠償責任者，除法律另有規定或契約另有訂定
        外，應回復他方損害發生前之原狀；債權人得請求支付
        回復原狀所必要之費用，以代回復原狀，分別為民法第
        213條第1項、第3項所明定。物被毀損時，被害人除得
        依民法第196條請求賠償外，並不排除民法第213條至第
        215條之適用。依民法第196條請求賠償物被毀損所減少
        之價額，得以修復費用為估定之標準，但以必要者為限
         (例如：修理材料以新品換舊品，應予折舊) 。被害人
        如能證明其物因毀損所減少之價額，超過必要之修復費
        用時，就其差額，仍得請求賠償（最高法院77年度第9
        次民事庭會議決議㈠參照）。
　　　2.所謂「交易性貶值」，係指物受毀損時，雖經修復，但
        其價值仍有貶損而無法以科技完全除去之瑕疵者。特別
        在汽車被毀損的情況，德國學者以為，主要是因為在汽
        車受到如車禍嚴重毀損後，通常會讓人以為該汽車還是
        有內在隱藏的瑕疵，要到日後才會顯示出來，因此使該
        車的交易價值貶低，不論這種推測是否正確，對於汽車
        所有人而言，其客觀上的財產價值乃因該車禍而減少。
        同此，損害賠償之目的在於填補所生之損害，其應回復
        者，係應有之狀態，自應將損害事故發生後之變動狀況
        考慮在內。故於物被毀損時，被害人除得請求賠償修復
        費用外，就其物因毀損所減少之價值，於超過修復費用
        之差額範圍內，仍得請求賠償（最高法院92年度台上字
        第2746號民事判決要旨參照）。
　　　3.被上訴人主張其修車費用總計1,258,421元，其中零件
        部分共1,033,141元，其餘為工資類共225,280元，業據
        提出上訴人不爭執形式上為真正之太古公司估價單為憑
        （見109年度中司調字第2553號卷第37至42頁），已有
        相當之證明。關於以新品換舊品之折舊額採用何種計算
        方式，法院得依職權自由裁量。依定率遞減法每年折舊
        千分之369，其最後1年之折舊額，加歷年折舊累積額，
        總和不得超過該資產成本原額之10分之9。參照行政院
        發布之固定資產耐用年數表，汽車之耐用年數為5年。
        查系爭車輛係於101年7月出廠，有其行車執照附卷可稽
        （見109年度中司調字第2553號卷第23頁），於108年8
        月24日發生事故時，因已使用逾5年，須以10分之1計算
        殘價。則零件部分1,033,141元，殘價即為103,314元，
        加計工資類225,280元，總計328,594元。故被上訴人經
        扣除折舊後請求328,594元，核無不合。
　　　4.被上訴人主張交易性貶值17萬元部分，業據提出其委託
        台灣區汽車修理工業同業公會鑑定函及所附權威車訊之
        價格資訊，認定系爭車輛於未發生系爭事故前之價值為
        55萬元，於發生事故修復後之價值為38萬元，減損價值
        為17萬元（見原審卷第37至40頁），已有相當之證明。
        前揭修車費用328,594元與交易性貶值17萬元之總和，
        並未超過系爭車輛於系爭事故發生前之價值55萬元，尚
        難謂不符誠信公平原則。至於上訴人辯稱其詢問「偉田
        車行」系爭車輛之殘餘價值約30萬元云云，徒託空言，
        並未提出任何反證，自不足動搖上開公會鑑定函及所附
        權威車訊價格資訊之證據力。
（五）關於代步費用部分
　　　1.被上訴人主張因系爭事故受有於修車期間90日無法使用
        系爭車輛之損害，上訴人就此僅爭執每日單價之核定。
        被上訴人主張以每日租金2,500元計算，無非依其提出
        之和運租車網頁資料（見109年度中司調字第2553號卷
        第35頁），但通常一般人於連續90日間，有無每天租用
        日租車之必要？顯有可疑，嗣被上訴人於本院補稱係暫
        時向親友借用二手車輛以應付生活需求云云（見本院卷
        第86頁），益徵其以每日租金2,500元計算代步費用之
        損失，尚有未洽。
　　　2.但當事人已證明受有損害而不能證明其數額或證明顯有
        重大困難者，法院應審酌一切情況，依所得心證定其數
        額，為民事訴訟法第222條第2項所明定。被上訴人既已
        證明其受有於修車期間90日無法使用系爭車輛之損害而
        不能證明其數額，本院即應審酌一切情況，依所得心證
        定其數額。參酌上訴人所主張，依台中租車月租方案從
        9,800元、10,800元至22,000元，選擇方案眾多等情，
        業據提出相關租車報價網頁資料為憑（見本院卷第33至
        38頁），姑不論其中月租9,800元、10,800元部分係以
        「防疫」為由而特別低價，租車包月22,000元（有註明
        原價30,000元）部分與疫情無關，較有參考價值。互核
        上訴人主張以每日1,200元計算，每月即為36,000元，
        已超過上開租車包月行情，自得採取之，每日1,200元×
        90日＝108,000元，故本院酌定被上訴人此部分之損害額
        為108,000元，逾此數額之請求即無理由。換言之，上
        訴人就此部分之抗辯，為有理由。
　　　3.從而，被上訴人得請求上訴人與視同上訴人連帶給付之
        金額總計為606,594元（修車費用328,594＋交易性貶值1
        70,000＋代步費用108,000＝606,594）。
（六）按給付無確定期限者，債務人於債權人得請求給付時，經
      其催告而未為給付，自受催告時負遲延責任，其經債權人
      起訴而送達訴狀或依督促程序送達支付命令，或為其他相
      類之行為，與催告有同一之效力；遲延之債務以支付金錢
      為標的者，債權人得請求依法定利率計算之遲延利息；應
      付利息之債務，其利率未經約定，亦無法律可據者，週年
      利率為5%，分別為民法第229條第2項、第233條第1項前段
      及第203條所明定。查本件起訴狀繕本係於109年12月16日
      分別送達上訴人、視同上訴人，有送達證書在卷可參（見
      109年度中司調字第2553號卷第103、105頁），並為兩造
      所不爭執，則被上訴人自得請求自起訴狀繕本送達翌日即
      109年12月17日起算之法定遲延利息。
（七）綜上所述，本件被上訴人依侵權行為之法律關係，請求上
      訴人與視同上訴人連帶給付606,594元，及自109年12月17
      日起至清償日止，按年息5%計算之利息之範圍內，為有理
      由；逾此部分之請求，則無理由，應予駁回。原審就超過
      上開應准許部分，為被上訴人勝訴之判決，並依職權為假
      執行之宣告，尚有未洽，上訴意旨就此部分指摘原判決不
      當，求予廢棄改判，為有理由，爰由本院廢棄改判如主文
      第1、2項所示。至於上開應准許部分，原審判命上訴人與
      視同上訴人連帶給付，並為假執行之宣告，理由雖不完全
      相同，結論並無二致，上訴意旨就此部分仍執陳詞，指摘
      原判決不當，求予廢棄，為無理由，應駁回其上訴。
六、本件事證已臻明確，兩造其餘之攻擊、防禦方法，核與判決
    結果不生影響，毋庸逐一論列，併此敘明。
七、據上論結，本件上訴為一部有理由，一部無理由，依民事訴
    訟法第436條之1第3項、第450條、第449條、第79條、第85
    條第2項，判決如主文。
中　　華　　民　　國　　111 　年　　9 　　月　　2 　　日
                  民事第三庭    審判長法  官　陳宗賢
                                      法  官　劉承翰
                                      法  官　蔡嘉裕
正本證明與原本無異
不得上訴
中　　華　　民　　國　　111 　年　　9 　　月　　2 　　日
                                      書記官　譚鈺陵